臺灣板橋地方法院刑事判決　　　　　　　　　　　　九十二年度訴字第二四六三號
　　公　訴　人　臺灣板橋地方法院檢察署檢察官
　　被　　　告　乙○○
　　選任辯護人　蔡明熙律師
右列被告因違反毒品危害防制條例案件，經檢察官提起公訴（九十二年度偵字第九七
００號），本院判決如左：
    主  文
乙○○無罪。
    理  由
一、公訴意旨略以：被告甲○○（前經本院於民國九十三年七月二十一日，以其轉讓
    第一級毒品犯行判處有期徒刑一年六月，甲○○上訴中）、乙○○均明知海洛因
    為毒品危害防制條例所列之第一級毒品，不得販賣或持有，竟基於販賣營利之概
    括犯意聯絡，被告甲○○自九十年十一月間起，多次向謝有益（綽號「黑人」，
    現因違反毒品危害防制條例案經臺灣板橋地方法院檢察署通緝中）購買海洛因後
    ，於其位於臺北縣中和市○○路一二四巷三八號五樓三室等租屋處研磨稀釋分裝
    後，夥同被告乙○○共同前往臺北市○○○路及長春路交會口附近代號Ａ（真實
    姓名、年籍均詳彌封袋內卷證）之男子所任職之電子遊戲場內，及該遊戲場附近
    人行道上，以每一小包（重量不一）新臺幣（下同）一千元至三千元、大包每包
    八千元至九千元之代價，出售予姓名年籍不詳之不特定人。迄九十二年二月間，
    復由被告甲○○多次將已分裝之海洛因交予被告乙○○載送至臺北縣中和市○○
    路、中山路附近路邊等處，販賣予不特定人，藉此換取毒品供其施用。嗣經警於
    九十二年五月七日十時三十分許，據Ａ男子所提供之檢舉筆錄資料向法院所核發
    搜索票，在甲○○位在臺北縣中和市○○路一二四巷三八號五樓三室，查獲在場
    人甲○○及乙○○，並扣得第一級毒品海洛因一包（淨重二十‧二九公克）、安
    非他命一包（淨重○‧二公克）、注射針筒三支、電子磅秤一台、分裝杓一支、
    分裝袋二十九個、湯匙一支等物品。案經臺北縣政府警察局中和分局報請臺灣板
    橋地方法院檢察署檢察官偵查起訴，因認被告乙○○所為，係犯毒品危害防制條
    例第四條第一項之販賣第一級毒品罪嫌。
二、公訴人認被告乙○○涉有右揭罪嫌，無非以證人Ａ在警詢時、偵查中之證詞，及
    共同被告甲○○於偵查中供承扣案毒品等物係其所有，並有搜索扣押筆錄、扣押
    物品目錄表及本院九十二年聲搜字第九七五號卷證、法務調查局鑑定通知書各一
    件，為其主要論據。
三、按犯罪事實應依證據認定之，無證據不得認定犯罪事實；又不能證明被告犯罪者
    ，應諭知無罪之判決，刑事訴訟法第一百五十四條第二項、第三百零一條第一項
    ，分別定有明文。次按事實之認定，應憑證據，如未能發現相當證據，或證據不
    足以證明，自不能以推測或擬制之方法，以為裁判基礎；又認定不利於被告之事
    實，須依積極證據，苟積極證據不足為不利於被告事實之認定時，即應為有利於
    被告之認定，更不必有何有利之證據，最高法院四十年台上字第八六號、三十年
    上字第八一六號著有判例可稽。訊據被告乙○○堅決否認被訴販賣海洛因之犯行
    ，辯稱：伊並未與甲○○共同販賣海洛因予他人，且警方扣得海洛因等物之查獲
    地點是甲○○住處，該扣案物都是甲○○所有的，與伊沒有關係等語。
四、經查：
（一）按「被告以外之人於審判中有下列情形之一，其於檢察事務官、司法警察官或
      司法警察調查中所為之陳述，經證明具有可信之特別情況，且為證明犯罪事實
      之存否所必要者，得為證據：‧‧‧三滯留國外或所在不明而無法傳喚或傳喚
      不到者。」刑事訴訟法第一百五十九條之三第三款定有明文。查證人Ａ於本院
      審判中因所在不明，且經傳喚、拘提無著，有本院辦理刑事案件電話紀錄查詢
      表、臺灣士林地方法院檢察署囑託拘提回函可稽，而證人Ａ檢舉被告甲○○等
      人販賣毒品案件，經警在臺北縣中和市○○路一二四巷三八號五樓三室搜索並
      扣得毒品海洛因等物，有本院九十二年度聲搜字第九七五號搜索票、搜索扣押
      筆錄影本可稽（附於彌封袋內），足以證明證人Ａ於警詢時之陳述具有可信之
      特別情況，其此部分證詞亦為本件犯罪事實存否所必要，則證人Ａ於警詢時之
      陳述依法有證據能力，是辯護人為被告辯護稱證人Ａ於警詢時之陳述係審判外
      陳述，並無證據能力一節，並非足採。
（二）本件被告乙○○自警詢時起至偵查及審理中，均堅詞否認被訴販賣海洛因之犯
      行，則本件已乏被告乙○○之自白。又證人Ａ於警詢時證稱：「我要檢舉他人
      販賣及持有海洛因、安非他命毒品」、「（檢舉何人？）甲○○、四十多歲」
      、「 (甲○○)
      及身上」、「（如何知道其販毒？最後一次何時見到渠？）我有見到他販賣海
      洛因給他人（我不認識）。最後一次於九十二年四月初見到他」、「（警方調
      閱甲○○相片是否為你所檢舉之甲○○？）是的」、「（你與被檢舉人甲○○
      是何關係？有無仇恨？如何認識？）是以前遊樂場來玩的客人。沒有（仇恨）
      。是以前我在遊樂場工作時他都會來消費玩而認識的」、「（你是如何得知該
      甲○○有毒品的情形？他販賣金額多少？數量多少？）是因為我以前在他店裡
      幫忙時親眼看到有別人向他購買毒品海洛因。他販賣金額不定，有時新臺幣一
      千二千也有八、九千元在賣。他身上都會帶個十多公克的海洛因及注射器」、
      「（你於何時？何地親眼看見甲○○持有或販賣毒品？）大約在九十二年四月
      初的一個中午，在中和市○○路一二四巷口，親眼看見他與別人正在交易海洛
      因」等語（見本院九十二年度聲搜字第九七五號卷宗第六頁至第七頁、第三頁
      至第四頁；上開聲搜卷影本附於彌封袋內）。另證人Ａ於偵查中檢察事務官訊
      問時證稱：「‧‧‧（如何得知甲○○販賣毒品？）因當時我在林森北路與長
      春路口的遊樂場（店名不知）工作，（劉明）陽和（鄭守）博是客人，我看過
      其他客人向（劉明）陽買毒品」、「（甲○○賣給誰、價金多少？）賣給不特
      定人，名（字）（年）籍不知，據我知一小包海洛因一千至三千元」、「（甲
      ○○賣毒種類？）我只知道海洛因」、「（為何在警訊說有一包八、九千元的
      ？）那是比較大包的，大部分是小包一千至三千那種的」、「（最近看過甲○
      ○販毒時間、地點？）今年（九十二）農曆過年後，正確時間不記得，地點是
      中和員山路一家天珠店門口（地址忘了）賣「（海洛）因」給一位我曾看過的
      人（姓名年籍不知道）」、「（曾向甲○○買毒品？）沒有」等語（見臺灣板
      橋地方法院檢察署九十二年十月十六日詢問筆錄；該筆錄附於上開彌封袋內）
      。觀諸上開證詞內容，證人Ａ於警詢時及偵查中檢察事務官詢問時均係證述本
      案共同被告甲○○販賣海洛因，並未曾提及被告乙○○有獨自或與被告甲○○
      共同販賣海洛因之情，是證人Ａ於警詢時、檢察事務官詢問時證述情節，尚難
      作為不利被告之認定依據。
（三）再者，證人Ａ固於偵查中檢察官訊問時結證稱：「（與劉、鄭二人如何認識？
      ）九十年八月在北市○○○路、長春路口遊樂場認識，當時他是客人，我是現
      場主任，因客人甲○○、乙○○當時在我遊樂場施打海洛因，在廁所施打，我
      還看到他們在機檯賣海洛因，以致於老闆認為我管理不當，我於九十年十一月
      離職」、「（如何推論廁所內美娜水為鄭、劉二人所留下？）他們二人出入廁
      所次數多，美娜水都放在大便旁垃圾桶旁，所以我推論是他們二人施打毒品所
      留下，因為遊樂場只有一間男廁，一間女廁」、「（何人販賣海洛因？）我看
      過甲○○賣海洛因給別人，晚上七、八點左右，他會約他交易的客人四、五人
      ，約在我店內機檯附近，我看到他丟一小包海洛因給對方，接著收錢動作，這
      是九十年九月份我第一次看他交易行為，我於九十年十一月離職，因他們在店
      內買賣、施用毒品，老闆認為我未把現場管理好，遊樂場出入本即複雜，為避
      免被查緝風險，希望能避免，當時我看到他們在交易，九十二年八月間我有點
      劉（明陽）、鄭（守博）二人一下：『我知道你們在做什麼，但不要這麼明顯
      』，因為他們是客人，也不敢直接叫他們不要交易，但他們聽的懂，卻還是繼
      續交易，我說：『不要在我現場作交易』結果他們改在樓下人行道上交易，我
      們人行道上有裝攝影機，九月還有發現固定四、五人與甲○○交易，這四、五
      人量用的不多，都買一小包，三十歲左右。後來他們不在現場交易，卻還是在
      我店內廁所施用，所以會發現美娜水。大約下午五點多，買毒品的人會來，買
      了毒就離開，沒在店內消費，劉（明陽）、鄭（守博）二人傍晚來，吃個便當
      與人交易後，會在我店內消費到晚上十點」、「（如何知道劉、鄭二人本名？
      ）這二客人是我接的，我們有管制會員，出示證件給我們看，提供
      保卡供我們影印，作一手抄本，會員大約一千多個，看看有無公務員，控管一
      下」‧‧‧「（九十年離職，為何九十二年才檢舉？）離職後，我南下作土地
      收購，九十一年十一月左右我再上台北，劉（明陽）、鄭（守博）二人有主動
      打手機給我，之前我有留手機給他們，因他們覺得我可以交朋友，北上後，我
      也在找工作期間，年關將近，他們想做個小麻將場，要我去現場幫忙倒茶水、
      準備宵夜，日薪一千元，客人賭資我沒有經手，他們在中和市找民宅開店，作
      了半個月至一個月，我有去上班，拿了二萬多元，我未吃紅，他們未積欠我債
      務，場子在中和市○○路附近，靠近甲○○住處」、「（開場子期間，你有無
      再看過鄭、劉二人用毒或販毒？）有在用安非他命，沒有在賣。九十二年一、
      二月乙○○突然不見，我以為他被抓。之後有一天，北市刑大持搜索票來我住
      處搜索，因他們著便衣，我主動打電話給管區石牌派出所警員，會同警員一起
      進入我臥室搜索，相隔半月又搜一次，之後都沒結果，第三次我受不了，主動
      找管區派出所驗尿，這是九十二年三、四月的事。乙○○不見了，但甲○○還
      在，我懷疑鄭（守博）去亂檢舉，才讓北市刑大搜索我。九十二年二月我有打
      給劉（明陽）詢問鄭（守博）為何不見，劉（明陽）回答說『不知道，可能被
      抓』，但我認為他推託。搜索驗尿後，鄭（守博）又出現了，帶了三、四人到
      我以前任職遊樂場，對我副理放話說要找我、要我小心點，副理告知我這事。
      我覺得不對勁，因為我明明沒碰毒，家裡還被搜，鄭（守博）突然出現放話要
      對我不利，我想應該是與他毒品案有關，向中和分局檢舉並非我認識中和分局
      警員，而是我透過友人向中和分局檢舉」、「（為何鄭放話對你不利，卻檢舉
      劉？）因劉（明陽）有販賣，鄭（守博）沒有賣，鄭（守博）的貨品都是甲○
      ○提供，且乙○○與甲○○在一起施打毒品是事實。並非抄來抄去 (搜索)挾
      怨報復，我有看到甲○○販毒，他騎機車，所以我認為他藏毒地點應在中和住
      處或機車置物箱內」、「（最後一次看到甲○○販毒是何時？）九十二年一、
      二月間，在中和市○○路、員山路附近路邊販賣海洛因‧‧‧」、「（如何可
      以近身看到甲○○販毒？）這段時間我幫他開賭場，晚上六、七點至凌晨，開
      場前會打電話給我，我有看到甲○○叫乙○○送貨，偶爾路途遠會叫我載他們
      去」、「（有無在你車上交易？）沒有，我有載他們去，放他們下車‧‧‧」
      、「（能否提供甲○○上手？）黑人（台語）是甲○○上手，本名謝有益，中
      和分局在我檢舉之後有調口卡片給我認，我曾帶甲○○去謝有益出租處取貨海
      洛因，綽號「香蕉」我不記得，「阿龍」我也沒聽過」、「（何人向劉買過毒
      品？）都是綽號，但忘記了」、「（買賣數量？）一千、三千、八千元，他若
      向謝有益取貨，一次拿台制五分（不到一兩），不拿大的，風險高，我載他去
      提貨過」、「（他是否有備秤？）他向「黑人」拿粉末狀後，在租屋處會再研
      磨，加添葡萄糖，再分裝。補貨回來後，二、三天補一次貨，補貨回來馬上加
      工分裝，加工後他放衣櫥內衣服裡、劉（明陽）常穿衣服上。電子磅秤、研磨
      器有時候放鄭（守博）租屋處，不一定，他們拿來拿去」、「（他們買賣毒品
      有無給你好處？）販賣是他們的事，加工、包裝是他們的事，只是路途較遠會
      拜託我載，我阻止不了，只是便利他們而已，我沒有販賣，也未分裝，沒有得
      好處，我不碰毒」、「（扣案海洛因、安非他命數量是否正常？）這是剛買回
      的量，還未分裝，平均分成三袋子，視客人需求再分裝‧‧‧」等語（見同一
      檢察署九十二年十月十六日訊問筆錄；該筆錄附於上開彌封袋內）。據上可知
      ，證人Ａ於偵查中檢察官訊問時雖證述：伊還看到他們在遊戲場機檯賣海洛因
      ，以致於老闆認伊管理不當；當時伊看到他們在交易，九十二年八月間伊有點
      劉、鄭二人一下說「知道你們在做什麼，但不要這麼明顯」，因為他們是客人
      ，也不敢直接叫他們不要交易，但他們聽的懂，卻還是繼續交易，伊說不要在
      遊樂場作交易，結果他們改在樓下人行道上交易；伊幫甲○○開賭場期間，甲
      ○○在開場前會打電話給伊，伊有看到甲○○叫乙○○送貨，偶爾路途遙遠會
      叫伊載他們去等情。然觀之上開證詞內容，證人Ａ證述時所稱「他們」是否包
      含被告乙○○在內或專指被告甲○○；又所稱「交易」是否即指販賣海洛因而
      言，均有疑義；縱認證人所指「他們」係指被告甲○○、乙○○二人，且「交
      易」係指販賣海洛因的交易，惟就被告乙○○如何與甲○○共同販賣海洛因，
      亦即被告乙○○如何參與分工之具體事項，如海洛因之販賣數量、價額、對象
      、時間、地點等，證人Ａ均未明確證述，而證人Ａ僅泛稱有看到「他們」在「
      交易」、甲○○有叫乙○○「送貨」，及甲○○偶爾會叫伊載「他們」去等語
      。甚且證人Ａ於警詢、檢察事務官詢問時均未證述被告乙○○有共同販賣海洛
      因，何以檢察官訊問時始為上開證述，亦有疑義，而有進一步釐清之必要，則
      證人Ａ於檢察官訊問時所證有關被告乙○○販賣海洛因犯罪之重要事項，尚有
      瑕疵可言，但本件證人Ａ除在警詢時及偵查中為上開證述外，在本院審判中經
      傳喚、拘提均未到案，已如前述，致無從進一步釐清上開疑點，則證人Ａ於檢
      察官訊問時之所為證詞，能否遽引為被告乙○○有販賣海洛因之依據，自有疑
      義。
（四）末按刑事訴訟中公訴人本有舉證之責任，被告本無自證其無罪之義務，此觀諸
      刑事訴訟法第一百六十一條第一項規定自明。本件公訴人所舉證人Ａ之證詞既
      有上開之瑕疵存在，尚不足為被告乙○○犯罪之證據，本不待被告提出何項反
      證。況本件扣案之第一級毒品海洛因一包（淨重二十‧二九公克）、安非他命
      一包（淨重○‧二公克）、注射針筒三支、電子磅秤一台、分裝杓一支、分裝
      袋二十九個、湯匙一支等物，均係在被告甲○○位在臺北縣中和市○○路一二
      四巷三八號五樓三室之租屋處所查扣，且均係被告甲○○所有之物，業據被告
      乙○○供明在卷，核與被告甲○○於本院審理中供證情節相符，復無證據證明
      該扣案毒品等物係被告乙○○所持有，而得認為係被告乙○○與被告甲○○共
      同持以販賣海洛因時所用之物；此外，即未扣得任何有關被告乙○○參與販賣
      海洛因之證物，以證實證人Ａ所證關於被告乙○○有共同販賣海洛因之事實為
      真，實難單憑證人有瑕疵之證詞，遽認被告乙○○有販賣海洛因之罪行。此外
      ，復查無其他積極證據，足資證明被告乙○○有共同販賣海洛因之犯行，不能
      證明被告犯罪，爰依首開法條規定及判例意旨，諭知被告乙○○無罪之判決。
據上論斷，應依刑事訴訟法第三百零一條第一項，判決如主文。
本案經檢察官張云綺到庭執行職務。
中　　　華　　　民　　　國　　九十三　　年　　 十二 　　月　　　九　　　日
                              臺灣板橋地方法院刑事第十八庭
                                  審判長法　官　連育群
                                        法　官  曾淑娟
　　　                                  法  官  楊志雄
右正本證明與原本無異
如不服本判決應於送達後十日內向本院提出上訴狀
        　　　                          書記官  胡勤義
中　　　華　　　民　　　國　　九十三　　年　 　十二 　　月　　　九　　　日
